臺灣桃園地方法院刑事判決　　　　　　　　　　　　　九十一年度易緝字第三一號
　　公　訴　人　臺灣桃園地方法院檢察署檢察官
　　被　　　告　甲○○
右列被告因詐欺案件，經檢察官提起公訴（九十年度偵字第四五一二號），本院判決
如左：
    主      文
甲○○無罪。
    理      由
一、公訴意旨略以：被告甲○○夥同姜坤成（檢察官另移台灣高雄地方法院併案審理
    ）及其餘不詳姓名年籍之人共同基於意圖為自己不法所有之犯意連絡，共組詐欺
    集團，並由甲○○、姜坤成開立如附表所示之銀行帳戶後，將渠等所取得之存摺
    、印鑑、金融卡交予該詐騙集團使用。該詐騙集團乃於民國八十九年五月間，在
    報紙分類廣告欄刊登「三００萬內銀行信貸免押免保」之廣告，致被害人乙○○
    依廣告上之電話與對方聯絡借款事宜，經告之可借予新台幣（下同）一百萬元，
    惟需先繳付手續費五萬元及保證金十萬元云云，使乙○○誤以為交付後即可取得
    借款，致陷於錯誤，連續於八十九十年五月十五日、十六日，至桃園縣中壢市○
    ○路彰化銀行中壢分行，匯入上開款項至如附表所示之銀行帳戶內，嗣後乙○○
    發覺有異，始知受騙，因認被告甲○○涉有刑法第三百三十九條第一項之詐欺取
    財罪嫌云云。
二、「按犯罪事實應依證據認定之，無證據不得推定其犯罪事實，又不能證明被告犯
    罪者，應諭知無罪判決，刑事訴訟法第一百五十四條、第三百零一條第一項分別
    定有明文。訊據被告甲○○，坦稱有在「彰化商業銀行北台中分行（下稱彰銀北
    台中分行）」開立帳號「000000000000號」存款帳戶並轉借友人「
    莊政雄」使用等情不諱，惟堅詞否認上開犯行，辯稱「莊政雄」係告以欲接受台
    北友人之匯款，因其為外地人，未帶證件無法開戶故而始向其借用帳戶，其不知
    該帳戶已遭充為收取詐騙款項之用等語。
三、公訴人之認被告甲○○涉有右述犯嫌，無非以被害人乙○○及另案被告姜坤成之
    指述及供述為主要論據。經查，於借款受騙過程中，乙○○悉以電話與該佯稱可
    貸款之人員連繫，未曾謀面等情，業據盧女於警訊及本院調查時陳明。再者，姜
    坤成於警訊係供稱：我不認識（甲○○）等語（見偵卷第三頁反面）。一為未曾
    親見對方，另則與被告甲○○素不相識，是以依渠二人所陳顯不足以據認被告即
    為該「詐騙集團」之成員並率爾謂之有參與共同向盧女詐財之犯情。公訴人所指
    顯乏依憑，殊無足取。至循被告所陳，固可認被告有出借帳戶予「莊政雄」使用
    之情事，然則，借用他人之帳戶，其緣由及目的甚夥，或基於節稅考量以分散所
    得，或意在隱藏財富實情，俾免因過度招搖而遭人覬覦，甚或係地下錢莊業者供
    為收取貸款本、息之用，惟諸此各情均未涉及不法，進言之，即借用他人帳戶者
    非必均意在用於不法，況本件無從認定被告出借帳戶尚有收取對價，職是，既非
    因此別有所獲可彌補不利之後果，對之而言，顯然欠缺承擔涉入不法此一風險之
    誘因及動機，據此，自亦難認之並已萌生助成他人犯罪之意，又既乏此意，則縱
    令詳為探詢，惟為免被告聞言喪膽，悉情卻步躊躇不前，莫敢提供帳戶致巧思佈
    局之舉功虧一簣，該「莊政雄」當不致和盤托出，據實相告，勢必另行尋詞藉由
    以誘使被告心無顧忌而提交存摺，因之，被告於出借之際，何能深悉洞識內情並
    得知該帳戶必將輾轉挪充向他人詐騙錢財之用？第按，刑法之幫助犯，非但行為
    之外形可認為幫助，且必須與正犯有犯意之聯絡（最高法院二十年上字第一八二
    八號判例意旨參照），易詞以言，即刑法上之幫助犯，乃共犯之一種，對於犯罪
    必與正犯有共同之認識，而加以助力，始克成立，是以倘就正犯之犯情一無所悉
    或已逾越認識範圍，則均不與焉。茲被告既不知該帳戶將充為向他人詐取財之用
    ，因之，嗣此實用之途顯已逾越其認識範圍而對正犯之實際犯情一無所悉，則依
    前揭有關幫助犯之說明，要未能對被告繩以幫助詐欺取財之責。綜上，本件既無
    以證明被告有參與共同向被害人乙○○詐財之情事，猶未能認定其已預見此情而
    有幫助之意思，此外，復查無其他積極證據可證明被告有如公訴人所指犯行，依
    首開法條規定，自應為無罪之諭知。
據上論斷，應依刑事訴訟法第三百零一條第一項，判決如主文。
本案經檢察官王以文到庭執行職務。
中      華      民      國    九十一    年      五      月      三      日
                              臺灣桃園地方法院刑事第三庭
                                  法  官  蔡榮澤
右正本證明與原本無異。
如不服本判決，應於判決送達後十日內向本院提出上訴狀( 應附繕本 )，上訴於
臺灣高等法院。
      書記官  李聖章
中      華      民      國    九十一    年      五      月      七      日
